Inventaris van de collectie J.T.W. van Bracht, 1928-1987
Nationaal Archief, Den Haag
Collectie J.T.W. van Bracht
Bracht, van / Kaarten en tekeningen
oudste stuk - jongste stuk: 1928-1987
CVB
42 inventarisnummer(s); 1,00 meter
Normale geschreven, getypte en gedrukte documenten, geen bijzondere handschriften. Het archief bevat een aantal dia's, foto's en kleinbeeldbeeldfilms.
Nationaal Archief, Den Haag
J.W.T. Bracht,, 1928-1987
Het archief van J.T.W. Bracht bevat voornamelijk stukken betreffende zijn werkzaamheden als hoofd van de kaartenafdeling van het Algemeen Rijksarchief en stukken betreffende verschillende publicaties van en over historische kaarten zoals de facsimilé's van de Hattinga-kaarten, de VOC en de Vingboons Atlas en "The Origins of New York".
Archiefvorming
Geschiedenis van de archiefvormer
Johannes Theodorus Wilhelmus van Bracht werd op 11 januari 1928 te Zevenaar geboren. Na de lagere school volgde hij een gymnasium alpha opleiding aan het gymnasium Augustinianum in Eindhoven (diploma in 1949). Vervolgens studeerde hij enige jaren geschiedenis te Nijmegen en deed drie jaar lang historisch onderzoek aan de National Bibliothek te Wenen. In 1968 meldde hij zich als volontair bij het Algemeen Rijksarchief, waar hij op 1 februari 1970 een aanstelling kreeg als stagiair. Nog in datzelfde jaar behaalde hij het diploma middelbaar archiefambtenaar, waarna hij benoemd werd tot hoofd van de Kaartenafdeling van het ARA. In die functie leverde van Bracht een belangrijke bijdrage aan de bestrijding van het acute ruimte- en personeelsgebrek van zijn afdeling. Mede door zijn inspanningen kreeg de Kaartenafdeling in de nieuwbouw van het ARA een goed geoutilleerde eigen ruimte. In verband met zijn zwakke gezondheid moest van Bracht in 1982 de leiding van de afdeling neerleggen. Wel bleef hij als chef studiezaal actief. Van Bracht overleed op 8 februari 1987.
Geschiedenis van het archiefbeheer
De verwerving van het archief
Het archief is door schenking verworven.
Aanwijzingen voor de gebruiker
Openbaarheidsbeperkingen
Volledig openbaar.
Materiële beperkingen
Het archief kent geen beperkingen voor het raadplegen van stukken als gevolg van slechte materiële staat.
Aanvraaginstructie
Openbare archiefstukken kunnen online worden aangevraagd en gereserveerd. U kunt dit ook via de terminals in de studiezaal van het Nationaal Archief doen. Om te kunnen reserveren dient u de volgende stappen te volgen:
Creëer een account of log in.
Selecteer in de archiefinventaris een archiefstuk.
Klik op ‘Reserveer’ en kies een tijdstip van inzage.
Verwant materiaal
Beschikbaarheid van kopieën
Inventarisnummers van dit archief zijn niet in kopievorm beschikbaar
Bijlagen
Overzicht van geraadpleegde bronnen
G. Schilder, 'In memoriam J. Th. W. van Bracht', in: Caert-thresoor, 1987 (6de jrg.) nr. 3, p. 43.
A.E.M. Ribberink, 'In memoriam J. Th. W. van Bracht (1928 - 1987)', in: Nederlands Archievenblad, 1987 (jrg. 91, nr. 2), pp. 185 - 186.
Beschrijving van de series en archiefbestanddelen
- Ingekomen en concepten en kladden van uitgaande brieven, veelal van een persoonlijke strekking., 1973 - 1983 en z.j.; 1; 1 omslag
- "Taakomschrijvingsformulier", formulier ten behoeve van het ministerie van binnenlandse zaken met gegevens over opleiding, indiensttreding, bevordering en taken (i.v.m. functie waardering)., z.j.; 2; 1 stuk
- Stukken betreffende de colleges historische kartografie en kaartbeheer in Utrecht (Geografisch Instituut)., 1971, 1974 - 1975; 3; 1 omslag
- Nota over het voorstel van prof. F. van Dam tot verkoop van een aantal kaarten en kaartcollecties ter financiering van de nieuwbouw van het Algemeen Rijksarchief (door mr. H. van Riel aan de algemene rijksarchivaris voorgelegd), met bijlagen., 1972; 4; 1 omslag
- Stukken betreffende de reacties op en de gevolgen van een artikel in Spiegel Historiael van juli/augustus 1974, waarin een viertal medewerkers van het ARA onder wie van Bracht zich keert tegen de verwaarlozing van archieven., 1974 (1979); 5; 1 omslag
- Stukken betreffende de organisatie, de taken en het personeel van de kaartenafdeling van het ARA., 1974 - 1979 en z.j.; 6; 1 omslag
- Stukken betreffende de inrichting van de kaartenafdeling van het nieuwe Algemeen Rijksarchief., 1976, 1977 en z.j.; 7; 1 omslag
- Stukken betreffende de toetreding tot en de deelname aan het bestuur van de "Stichting Bevordering uitgave Hattinga Atlassen"., 1976 - 1977; 8; 2 stukken
- Notulen van de "Commissie tot het in facsimile uitgeven van kaarten uit de collecties van het Algemeen Rijksarchief"., 1975; 9; 1 omslag
- Rapporten van de "Commissie tot bestudering van het beheer der kaartencollecties in de rijksarchieven"., (1972) en z.j.; 10; 1 omslag
- Stukken betreffende de totstandkoming van een artikel over "Het archief en de zich daarin bevindende kaartboeken van de Delftse Kartuizers" (ten behoeve van een uitgave van het Genootschap Delfia Batavorum over de Delftse Kartuizers)., 1974 - 1975; 11; 2 stukken
- Stukken verzameld ter voorbereiding van een artikel over een tekening en een plattegrond van het Huis en Hof Popkensburg op Walcheren (ARA, Hingman Supplement, VTHR 289)., ca. 1971; 12; 1 omslag
- Stukken verzameld ter voorbereiding van een biografie van Johannes Henricus Hingman., ca. 1983; 13; 1 omslag
  Betreft vnl. fotokopieën van stukken uit het archief van het ARA (1860 - 1874, 1882).
- Stukken betreffende een causerie, gehouden op 9 maart 1984, over het voorkomen van kaarten op de schilderijen van Vermeer, m.n. op het schilderij "Allegorie van de schilderkunst", ca. 1984, 14; 1 omslag
- Stukken betreffende een proces ten overstaan van de Staten Generaal tussen Jacob Florissen van Langueren en Jodocus Hondius over schending van het octrooi op het maken van globes van de eerste door Hondius, fotokopieën., 1597; 15; 1 omslag
  De globes van Hondius komen voor op de schilderijen van Vermeer. Het betreft een fotokopie van stukken die berusten in het archief van de Staten-Generaal, 1.01.02, inv.nr. 12550.28.
- Brief van F. Rikhof, beheerder van het archief van het Rijksmuseum te Amsterdam, betreffende de toezending van fotokopieën van stukken met betrekking tot kunstvoorwerpen in het Rijksmuseum, die vroeger in bezit waren van de Directie van de Levantsche Handel, met bijlagen., 1982; 16; 1 omslag
  Kopieën van stukken uit 1810, 1827, 1902, 1903 en 1925.
- Stukken betreffende de betrokkenheid bij de samenstelling van een tentoonstelling over de aanwezigheid van de VOC in Siam (Thailand)., 1978 en z.j.; 17; 1 omslag
- Stukken betreffende de bezwaren, die door een aantal deskundigen werden ingebracht tegen de voorgenomen restauratie van Het Loo (in samenhang met de algemene lijn die men moet volgen in het beheer van buitenplaatsen)., 1976, 1978; 18; 1 omslag
- Stukken betreffende een onderzoek naar de "Gottorp-globe" (globe van Vingboons) ten behoeve van een artikel., z.j.; 19; 1 omslag
  Fotokopieën van artikelen uit 1940 - 1942, 1949, 1965, 1967, 1981.
- Stukken betreffende een onderzoek naar Oirschot en de aan duiding van Oirschot op historische kaarten, i.v.m de toepassing van het "Besluit Voorlopige verfijning algemene uitkering historische stadskernen" (26.11.1973, Staatsblad nr. 592/ 20.12.1973, Staatsblad nr. 597)., 1973-1979 en z.j.; 20; 1 omslag
- Stukken betreffende een onderzoek naar de reis van het schip Nieu Delf (1646 - 1647) en andere VOC-schepen naar Indië (i.v.m. de samenstelling van een tentoonstelling?)., z.j.; 21; 1 omslag
- Stukken betreffende de geschiedenis en de kartografie van Japan, verzameld i.v.m. de voorbereiding van een tentoonstelling over de handelscontacten tussen Nederland en Japan., ca. 1975; 22; 1 omslag
- Stukken betreffende de reproduktie van de "Drie Schieën" in opdracht van het bestuur van de vereniging Roterodamum, ter gelegenheid van zijn vijfentwintig jarig bestaan., 1971; 23; 2 stukken
- Stukken betreffende een onderzoek naar landmeters en hun opleiding., 1977 en z.j.; 24; 1 omslag
  Fotokopieën van stukken uit 1550, 1625 - 1631.
- Stukken betreffende Johannes Vingboons en de totstandkoming van een facsimile uitgave van de "Atlas Vingboons"., 1981 en z.j.; 25; 1 omslag
- Stukken betreffende contacten met The British Library (Map Library) over een verzameling manuscript-kaarten mogelijk behorend tot de collectie Vingboons., 1983; 26; 1 omslag
- Stukken betreffende Christoffel Beudeker en de "Atlas Beudeker"., z.j.; 27; 1 omslag
- Stukken betreffende Willem Janszoon Blaeu en de "Pascaert van Guinea, Brasiliën en Westindiën"., 1975 en z.j.; 28; 1 omslag
- Stukken betreffende de kartografie van Nieuw Amsterdam en de voorbereiding van de uitgave "The Origins of New York" (in samenwerking met G. Schilder)., (1975) 1983 - 1985 (1986); 29; 1 pak
- Stukken houdende beschrijvingen van kaarten en kaartgedeelten, o.a. uit de Collectie Hingman., z.j.; 30; 1 omslag
  Betreft:
  Kaart van de grafelijkheidslanden rondom Gorinchem (ARA, Collectie Hingman, VTH, nr. 2453)
  Kaart van de landen en bedijkte meren omtrent Alkmaar (ARA, Collectie Hingman, VTH, nr. 2514)
  Kaart van de landen en meren tussen Amsterdam en Haarlem, (ARA, Collectie Hingman, VTH, nr. 2559)
  Plattegrond van de stad Dordrecht en omgeving voor 1592, (Collectie van Deventer, DEF, nr. 1.2)
  Situatieplan van de stad Woudrichem voor 1572, (Collectie van Deventer, DEF, nr. 1.5)
- Stukken betreffende een onderzoek naar kaartmateriaal aanwezig in het Staatsarchiv in Nürnberg ("Nürnberger Karten und Pläne"), 1978, 31; 1 omslag
- Stukken houdende aantekeningen betreffende kaarten in de "Atlas van der Hem"., z.j.; 32; 1 omslag
- Notitie inzake de functie en waarde van kaarten (aan de hand van de rol, die de oudste kaart van het gebied van de Schelde, de Strien, de Oude en Nieuwe Maas en de Rijn speelde in een conflict aan de Universiteit van Parijs over het land van herkomst - Natio Picardia of Natio Anglica - van studenten uit het Land van Heusden en Altena (1357)., z.j.; 33; 1 stuk
- Stukken betreffende atlassen en atlasverzamelingen (Hendrik Busserus, Koninklijke Bibliotheek te 's-Gravenhage, Departement van Koloniën [i.c. atlas Isaak de Graaf], van der Hem)., z.j.; 34; 1 omslag
- Stukken betreffende de constructie van een duikerklok ten behoeve van parelvissers, door Koning Willem I aan de keizer van Japan ten geschenke gegeven, fotokopieën., 1833,1834, z.j.; 35; 1 omslag
- Verzameling van fotokopieën van artikelen betreffende historische en kartografische onderwerpen., (1873 - 1984); 36; 1 pak
  Alfabetisch op naam van de auteurs.
- "My grandmother's kitchen", tekst over de Joodse gemeenschap in Londen en de rol van grootmoeders in de gezinnen, met enkele recepten., z.j.; 37; 1 stuk
  Door de auteur aan van Bracht toegezonden. Niet duidelijk is wie de auteur is.
- Foto's., 1942, 1974, 1983 en z.j.; 38; 1 omslag
  Betreft o.a. jeugdfoto (1942), bezoek van H.W. van Doorn, minister van CRM, aan het ARA (1974), bezoek van een delegatie uit het Verre Oosten (z.j.), afscheid van J. Fox als rijksarchivaris in Zuid-Holland (1979), uitstapje van de tentoonstellingscommissie (z.j.), de Vingboons tentoonstelling in het ARA (1982).
  foto
- Foto's en afdrukken van kaarten, prenten en tekeningen., z.j.; 39; 1 omslag
- Plattegrond getiteld "Afbeeldinge van de stad Amsterdam in Nieuw Nederlandt", facsimile, 40; 1 stuk
  kaart
- Kleinbeeldfilms, 41; 2 stukken
  Betreft pagina's uit a) Gio. Bat. Pachichelli, Memori d'viaggio per l'Europa christiana s'ritta a diversi in occa sion de suoi ministri, III volumes, Napoli. 1685, vol. II, pp. 62 - 141; en b) ...,pp. 324 - 374.
- Dia's van kaarten, 42; 19 stukken